【裁判字號】    95,訴,1506
【裁判日期】    950929
【裁判案由】    毒品危害防制條例
【裁判全文】
臺灣彰化地方法院刑事判決              95年度訴字第1506號
公  訴  人  臺灣彰化地方法院檢察署檢察官
被      告  甲○○
上列被告因違反毒品危害防制條例案件，經檢察官提起公訴（九
十五年度毒偵字第三一七六號），被告於準備程序中就被訴事實
為有罪之陳述，經告以簡式審判之旨，並聽取意見後，本院合議
庭裁定由受命法官獨任進行簡式審判程序，判決如下：
    主    文
甲○○施用第一級毒品，處有期徒刑捌月。
    犯罪事實及理由
一、犯罪事實：
    甲○○前因施用毒品案件，經本院裁定送觀察、勒戒後，認
    無繼續施用毒品之傾向，於民國八十九年一月二十六日執行
    完畢釋放，並由臺灣彰化地方法院檢察署檢察官以八十八年
    度毒偵字第一四０九號為不起訴處分確定；又因違反槍砲彈
    藥刀械管制條例案件，經本院以九十三年度訴字第四二二號
    判決判處有期徒刑九月，罰金新臺幣（下同）五萬元確定；
    復於上開觀察、勒戒執行完畢後五年內之九十三年間，因施
    用毒品案件，經本院以九十三年度訴字第四二三號判決判處
    有期徒刑七月確定，並與上開罪刑定應執行有期徒刑一年三
    月，罰金五萬元確定；再因施用毒品案件，經本院以九十四
    年度易字第一六六號判決判處有期徒刑三月確定，嗣經接續
    執行，於九十五年三月九日假釋付保護管束，並續行罰金易
    服勞役五十五日，於九十五年五月三日出監（有期徒刑部分
    尚未執行完畢，不構成累犯）。詎仍不知悔改，復基於施用
    第一級毒品之犯意，於九十五年七月十九日十時許，在其位
    於彰化縣彰化市○○路○段二一０巷三一號住所，以將海洛
    因摻水置於針筒內注射之方式，施用第一級毒品海洛因一次
    。俟於同年月二十日十時五分許，因係列管毒品人口接受採
    尿檢驗，結果呈嗎啡陽性反應。
二、本案證據：
  (一)被告自白。
  (二)應受尿液檢驗人尿液檢體採集送驗紀錄表。
  (三)銓昕科技股份有限公司濫用藥物尿液檢驗報告。
  (四)臺灣高等法院被告前案紀錄表、臺灣彰化地方法院檢察署刑
    案資料查註紀錄表。
三、按毒品危害防制條例於九十二年七月九日修正公布，自九十
    三年一月九日施行，其中第二十條、第二十三條將施用毒品
    之刑事處遇程序，區分為「初犯」及「五年內再犯」、「五
    年後再犯」。依其立法理由之說明：「初犯」，經觀察、勒
    戒或強制戒治後，應為不起訴處分或不付審理之裁定；經觀
    察、勒戒或強制戒治執行完畢釋放後，「五年內再犯」者，
    因其再犯率甚高，原實施之觀察、勒戒及強制戒治既已無法
    收其實效，爰依法追訴或裁定交付審理。至於經觀察、勒戒
    或強制戒治執行完畢釋放後，「五年後再犯」者，前所實施
    之觀察、勒戒或強制戒治已足以遮斷其施用毒品之毒癮，為
    期自新及協助其斷除毒癮，仍適用「初犯」規定，先經觀察
    、勒戒或強制戒治之程序。從而依修正後之規定，僅限於「
    初犯」及「五年後再犯」二種情形，始應先經觀察、勒戒或
    強制戒治程序。倘被告於五年內已再犯施用毒品，經依法追
    訴處罰，縱其第三次（或第三次以上）再度施用毒品之時間
    ，在初犯經觀察、勒戒或強制戒治執行完畢釋放五年以後，
    因與單純之「五年後再犯」之情形有別，已不合於「五年後
    再犯」之例外規定，且因已於「五年內再犯」，顯見其再犯
    率甚高，原實施觀察、勒戒或強制戒治，已無法收其實效，
    即應回歸原則性規定，由檢察官逕行起訴，依該條例第十條
    處罰（最高法院九十五年五月九日第七次刑事庭會議決定、
    九十五年度臺非字第一三四號裁判意旨參照）。查，被告前
    因施用毒品案件，經送觀察、勒戒後，認無繼續施用毒品之
    傾向，於八十九年一月二十六日執行完畢釋放，並由臺灣彰
    化地方法院檢察署檢察官以八十八年度毒偵字第一四０九號
    為不起訴處分確定；又於九十三年間，因施用毒品案件，分
    別經本院以九十三年度訴字第四二三號、九十四年度易字第
    一六六號判決，各判處有期徒刑七月、三月確定等情，有卷
    附臺灣高等法院被告前案紀錄表、臺灣彰化地方法院檢察署
    刑案資料查註紀錄表可佐，足見被告在前次觀察、勒戒執行
    完畢後五年內，曾再犯施用毒品案件，並經本院判刑確定，
    是被告前次所為之觀察、勒戒治療程序，顯未能收到祛除毒
    癮之實效，參諸首揭說明，被告再犯本案施用第一級毒品之
    犯行，應依法論科。
四、至臺灣彰化地方法院檢察署九十五年度毒偵字第三二七一、
    三三四四號移送併辦意旨另以：被告基於施用第一級毒品之
    概括犯意，自九十五年七月十九日起至同年八月十五日止，
    在其位於彰化縣彰化市○○路○段二一０巷三一號住所，施
    用第一級毒品海洛因多次，因認被告此部分行為亦涉犯毒品
    危害防制條例第十條第一項之施用第一級毒品罪嫌。惟：按
    刑法第五十六條連續犯之規定業於九十四年二月二日修正公
    布刪除，並於九十五年七月一日施行，而依新法對於上開反
    覆實施犯罪模式之對應處置，除合於「接續犯」或「包括一
    罪」之情形外，則僅能依數罪併罰之規定個別處斷。依最高
    法院八十六年臺上字第三二九五號判例意旨，數行為於同時
    同地或密切接近之時地實施，侵害同一之法益，各行為之獨
    立性極為薄弱，依一般社會健全觀念，在時間差距上，難以
    強行分開，在刑法評價上，以視為數個舉動之接續施行，合
    為包括之一行為予以評價，較為合理，方屬接續犯之範疇，
    足見「接續犯」之成立，係以時、空密接性為前提要件，即
    透過對於同一法益之同種類侵害行為繼續不間斷之實行，業
    已稀釋個別行為之獨立性，致使刑法評價時將之視為單一、
    整體之犯罪行為，以符合社會一般人對於行為概念之認知，
    並與行為人之犯罪目的相互結合；至於學理上「包括一罪」
    概念中，與施用毒品之犯罪型態較有關聯者，應屬「集合犯
    」之態樣，此即依一般社會通念，特定犯罪行為具有反覆實
    施之特性，立法者於制定刑罰法律之初，亦已認知該種行為
    類型之反覆性，而有意藉由法條中客觀構成要件之行為要素
    ，涵括上開具有反覆實施特性之數個犯罪行為，仍僅接受一
    次刑法之評價為已足；然施用毒品犯罪，難認立法者於制定
    刑罰法律之初，已認知該種行為類型之反覆性，且有意藉由
    法條中客觀構成要件之行為要素，涵括上開具有反覆實施特
    性之數個犯罪行為。基上，多次施用毒品犯罪之行為，當無
    論以「集合犯」之餘地，此時則應回歸一般刑法上行為單、
    複數之認定，而予論罪科刑，較稱妥適。查，被告業於本院
    審理時供稱：其不一定多久用一次海洛因，當與家人不和心
    情不好時才會使用，其並非毒品成癮非用不可，而是每次要
    用才每次買，其於九十五年八月二日、十五日施用海洛因是
    因心情不好才再施用，與本案九十五年七月十九日該次無關
    等語明確（見本院卷九十五年九月二十日審判筆錄第四頁）
    ，足見該次犯行與經起訴論罪部分之犯行間，明顯可分而具
    有獨立性；況公訴人就被告是否已具成癮性乙情，亦未提出
    證據證明，自核與前揭最高法院八十六年臺上字第三二九五
    號判例所稱「數行為於同時同地或密切接近之時地實施」之
    特性並不相符，已難認合於「接續犯」之前提要件，且亦不
    能依「集合犯」逕將被告上開施用海洛因之犯行論以「包括
    一罪」。故而，檢察官移送併案審理部分之被告所為，既應
    依新法處斷，而其該次施用海洛因之犯行亦應評價為獨立行
    為，自當論以數罪而分論處罰，本院無從併予審究，是此部
    分應退由檢察官另行處理。
五、應依刑事訴訟法第二百七十三條之一第一項、第二百九十九
    條第一項前段、第三百十條之二、第四百五十四條第一項，
    毒品危害防制條例第十條第一項，判決如主文。
六、如不服本判決，應於判決送達後十日內，向本院提出上訴狀
    （須附繕本），上訴於臺灣高等法院臺中分院。
本案經檢察官高如應到庭執行職務。
中    華    民    國    95    年    9     月    29    日
                  刑事第一庭  法  官  周  莉  菁
以上正本證明與原本無異。
如不服本判決，應於判決送達後十日內向本院提出上訴狀 (須附
繕本)。
中    華    民    國    95    年    10    月    5     日
                              書記官  黃  當  易
附錄本判決論罪科刑法條：
毒品危害防制條例第十條第一項：
施用第一級毒品者，處六月以上五年以下有期徒刑。


司法院資訊處製作；財團法人民間司法改革基金會備份。
